【裁判字號】    98,聲判,217
【裁判日期】    990331
【裁判案由】    聲請交付審判
【裁判全文】
臺灣臺北地方法院刑事裁定             98年度聲判字第217號
聲  請  人  乙○○
代  理  人  洪戩穀律師
被      告  甲○○
上列聲請人因告訴被告涉嫌洗錢防制法案件，不服台灣高等法院
檢察署檢察長民國98年9 月23日駁回再議之處分（98年度上聲議
字第5915號），聲請交付審判，本院裁定如下：
    主  文
聲請駁回。
    理  由
一、聲請及告訴意旨略以：聲請人即告訴人乙○○係址設台北市
    ○○○路3 段25號2 樓之9 華源昌商號之實際負責人。緣真
    實姓名不詳自稱「劉經理」之成年男子於民國93年8 月間，
    以假中獎真詐財之手法向被害人陳振書詐騙，被告經由福建
    廈門蓮花水果行郭姓夫婦向案外人陸翔謂欲透過台灣友人匯
    款新台幣（下同）900 萬元至在大陸從商之被告，陸翔即致
    電予告訴人，詢問華源昌商號可否經手代收匯款予被告甲○
    ○，告訴人因欠陸翔人情，遂應允所請，提供華源昌商號之
    台灣銀行圓山分行000000000000號、000000000000號帳戶以
    供匯款，告訴人隨即陸續收到案外人陳振書匯款900 萬元至
    上開帳戶，並將上開款項匯入香港地區人民林秀民帳戶，林
    秀民將上開900 萬元輾轉匯往大陸地區交付與陸翔後，再由
    大陸地區人民郭姓夫婦將等值人民幣以現金或匯款存入被告
    設於大陸地區交通銀行中山支行（現改為交通銀行呂嶺分行
    ）00000000000000000 號帳戶，因認被告涉嫌洗錢防制法第
    9 條第2 項之掩飾他人因重大犯罪所得之財物罪嫌。檢察官
    本當委請財團法人海峽交流基金會中介，轉囑託福建省廈門
    市檢察機關傳喚證人陸翔、郭姓夫婦到庭訊問欲查證事項，
    且向大陸交通銀行中山支行調取被告甲○○前開帳戶交易明
    細，檢察機關未善盡調查證據之能事，即認被告無違反洗錢
    防制法之犯嫌，爰聲請交付審判。
二、按告訴人不服上級法院檢察署檢察長或檢察總長認再議為無
    理由而駁回之處分者，得於接受處分書後10日內委任律師提
    出理由狀，向該管第一審法院聲請交付審判，刑事訴訟法第
    258 條之1 第1 項前段定有明文。經查，本件聲請人即告訴
    人乙○○以被告甲○○涉犯洗錢防制法罪嫌，向台灣台北地
    方法院檢察署提出告訴，經檢察官於98年8 月17日以98年度
    偵字第14832 號為不起訴處分後，聲請人不服，乃聲請再議
    ，嗣經台灣高等法院檢察署檢察長於98年9 月23日以98年度
    上聲議字第5915號認再議為無理由而駁回再議之聲請後，聲
    請人隨即於收受該署駁回再議處分書後10日內委任律師具狀
    向本院聲請交付審判等情，業經本院調閱上開卷宗核閱無訛
    ，而聲請人所提刑事聲請交付審判狀並蓋有本院收狀戳日期
    在卷可稽，則揆諸前揭規定所示，聲請人向本院提起本件聲
    請，在程序上即屬適法，合先敘明。
三、按刑事訴訟法第258 條之1 規定告訴人得向法院聲請交付審
    判，係對於「檢察官不起訴或緩起訴裁量權」制衡之一種外
    部監督機制，法院僅就檢察官所為不起訴或緩起訴之處分是
    否正確加以審查，以防止檢察機關濫權。依此立法精神，同
    法第258 條之3 第3 項規定法院審查聲請交付審判案件時「
    得為必要之調查」，其調查證據之範圍，自應以偵查中曾顯
    現之證據為限。而依同法第260 條對於「不起訴處分已確定
    或緩起訴處分期滿未經撤銷者得再行起訴」規定之立法理由
    說明，該條所謂不起訴處分已確定者，包括「聲請法院交付
    審判復經駁回者」之情形在內。故前述「得為必要之調查」
    ，其調查證據範圍，即應以偵查中曾顯現之證據為限，不得
    就告訴人新提出之證據再為調查，亦不得蒐集偵查卷以外之
    證據，如不然，將與刑事訴訟法第260 條之再行起訴規定混
    淆不清，亦將使法院兼任檢察官之角色，而有回復「糾問制
    度」之虞。又法院為交付審判之裁定時，視為案件已提起公
    訴，案件即進入審判程序，顯見法院裁定交付審判之前提，
    必須偵查卷內所存之證據，已符合刑事訴訟法第251 條第 1
    項所規定檢察官應提起公訴之「足認被告有犯罪嫌疑」情形
    ，亦即該案件已經跨越起訴門檻，始應為交付審判之裁定。
    倘該案件須另行蒐證偵查，始能判斷應否交付審判者，因交
    付審判之審查制度，並無如同再議制度得為發回原檢察官續
    行偵查之設計，法院即應依同法第258 條之3 第2 項前段規
    定，以聲請無理由裁定駁回。再按犯罪事實應依證據認定之
    ，無證據不得認定犯罪事實；不能證明被告犯罪者，應諭知
    無罪之判決，刑事訴訟法第154 條第2 項、第301 條第1 項
    分別定有明文。又認定不利於被告之事實，須依積極證據，
    苟積極證據不足為不利於被告事實之認定時，即應為有利於
    被告之認定，更不必有何有利證據；告訴人之告訴，係以使
    被告受刑事訴追為目的，是其陳述是否與事實相符，仍應調
    查其他證據以資審認，最高法院30年上字第816 號及52年台
    上字第1300號分別著有判例意旨可資參照。
四、被告甲○○堅決否認有何違反洗錢防制法犯行，辯稱：伊不
    認識郭姓夫婦、陸翔等人，伊係在廈門與朋友合夥做飲料生
    意，伊擔任負責人，並開設上開帳戶交予會計使用，上開帳
    戶於94年合夥事業結束後，即未再使用等語。
五、經查：
（一）告訴人因提供地下匯款業務涉嫌違反銀行法之犯行，經台
      灣嘉義地方法院檢察署檢察官以95年度偵字第2159號等提
      起公訴，現在台灣嘉義地方法院95年度矚重訴字第1 號案
      件審理中，有上開起訴書在卷可參，合先敘明。
（二）告訴人提出匯款單1 紙，上載匯款予甲○○之交通銀行中
      山支行00000000000000000 號帳戶，匯款金額為人民幣66
      萬5,022 元，有匯款單影本1 紙在卷可稽，惟上開匯款究
      係何人為何原因匯款予被告，並無證據證明之。告訴人雖
      供稱：當初大陸人陸翔說有人會匯款給我，所以我於93年
      9 月起陸續收到陳振書的匯款，我誤以為是陸翔要我代收
      的錢共900 萬，我就把收到的錢匯給香港林秀萍，林秀萍
      轉給陸翔，陸翔再轉給蓮花水果行郭姓夫婦（大陸人），
      由郭姓夫婦轉給甲○○，郭姓夫婦前三筆是交給甲○○現
      金，第四筆是存入甲○○在大陸的交通銀行戶頭（98年 5
      月22日偵查筆錄，98年度他字第3721號卷第40-41 頁），
      惟並無任何證據佐證告訴人之指訴，告訴人復供稱：陸翔
      及郭姓夫婦是大陸人，不可能來作證等語（同上卷第41頁
      ），是尚難以告訴人單一之指訴率認被告涉嫌洗錢防制法
      之罪。
（三）告訴人又供稱：伊在93年10月14日當天因為陳振書報警被
      詐騙，被警察叫去做筆錄，伊才立刻打電話給陸翔請他幫
      伊保存匯款的資料，現在才能提出該紙匯款單（同上卷第
      42頁），惟如告訴人指訴之事實為真，則陸翔顯與詐騙集
      團甚有淵源，其竟提出不知何來之匯款單1 紙，並稱前開
      款項之一部分已匯入被告帳戶，顯難逕予採信。
（四）聲請意旨認檢察機關應向大陸地區調取被告上開帳戶資料
      及調查證人陸翔、郭姓夫婦，惟本件據告訴人所提之證據
      ，尚難認存有調查上開證據之必要。況聲請交付審判之制
      度並非使法院行使檢察官之職權，本院自不得以檢察官查
      證未盡，接續加以調查。
六、綜上所述，本院綜合卷內資料，認為本件被告違反洗錢防制
    法之犯罪嫌疑不足，聲請人聲請交付審判所述之事由，尚未
    跨越起訴之門檻，揆諸前揭規定及說明所示，檢察官以被告
    犯罪嫌疑不足而為不起訴處分，並經台灣高等法院檢察署為
    駁回再議之處分，自屬允當。聲請意旨指摘駁回再議之處分
    不當，聲請交付審判，為無理由，應予駁回。
七、據上論斷，應依刑事訴訟法第258 條之3 第2 項前段，裁定
    如主文。
中    華    民    國    99    年    3     月    31    日
              刑事第七庭    審判長法  官  林庚棟
                                  法  官  章曉文
                                  法  官  林欣苑
上正本證明與原本無異。
本裁定不得抗告。
                                  書記官  劉英芬
中    華    民    國    99    年    4     月    1     日

司法院資訊處製作；財團法人民間司法改革基金會備份。
